臺灣桃園地方法院民事裁定
111年度消債清字第21號
聲  請  人  
即  債務人  林文堂  

代  理  人  葉智幄律師（法扶律師）
上列當事人因消費者債務清理事件聲請清算，本院裁定如下：
    主  文
債務人甲○○自民國一一一年五月九日下午五時起開始清算程序。
命司法事務官進行本件清算程序。
    理  由
一、聲請意旨略以：聲請人任職於冠順科技有限公司（下稱冠順
    公司），每月薪資約新臺幣（下同）4萬元，名下除些許存
    款、股票1張、汽、機車各1輛外，無任何財產，而無擔保或
    無優先權之債務金額約為124萬2,380元，復未經法院裁定開
    始清算程序或宣告破產，於民國110年5月向本院聲請消費者
    債務清理之調解，因聲請人與最大債權銀行台北富邦銀行股
    份有限公司（下稱台北富邦銀行）意見不一致而調解不成立
    ，聲請人每月薪資扣除必要生活費用後，無法清償上開債務
    ，爰聲請清算等語。
二、按債務人不能清償債務或有不能清償之虞者，得依消費者債
    務清理條例（下稱消債條例）所定更生或清算程序，清理其
    債務；債務人於法院裁定開始更生程序或許可和解或宣告破
    產前，得向法院聲請清算；債務人對於金融機構負債務者，
    在聲請更生或清算前，應向最大債權金融機構請求協商債務
    清償方案，或向其住、居所地之法院或鄉、鎮、市、區調解
    委員會聲請債務清理之調解，消債條例第3條、第80條前段
    、第151條第1項定有明文。又按法院開始清算程序之裁定，
    應載明其年、月、日、時，並即時發生效力；法院裁定開始
    更生或清算程序後，得命司法事務官進行更生或清算程序，
    消債條例第83條第1項、第16條第1項前段亦有明文。
三、經查：
  ㈠關於前置協商之要件：
    聲請人前於110年5月間向本院聲請消費者債務清理之調解，
    因無力清償債務而與最大債權銀行即台北富邦銀行調解不成
    立等情，有本院調解不成立證明書（見司消債調卷第48頁）
    在卷可稽，堪可採認。
  ㈡聲請人之債務總額：
    聲請人陳報無擔保或無優先權之債務總額約124萬2,380元，
    然經最大金融機構債權人台北富邦銀行整合其與債權人遠東
    國際商業銀行股份有限公司、台新國際商業銀行股份有限公
    司、玉山商業銀行股份有限公司之債權後，陳報金融機構債
    權額為123萬3,569元（見司消債調卷第44至45頁），故本件
    聲請人之債務總額應為123萬3,569元。
  ㈢關於聲請人之財產及收入：
　　聲請人名下財產有存款770元、民間全民電視股份有限公司
    股票1張、汽、機車各1輛（分別於104年、106年出廠），此
    有全國財產稅總歸戶財產查詢清單、台新銀行、萬泰銀行、
    中華郵政、五股區農會、臺灣土地銀行及安泰銀行存摺影本
    、民間全民電視股份有限公司股票、汽機車行照在卷可稽（
    見消債清卷第25至49頁、第53至55頁、第133頁）；收入部
    分，聲請人陳稱現任職於冠順公司，每月薪資約4萬元，業
    提出收入切結書、110年9月至111年3月薪資單以佐（見消債
    清卷第123至125頁），依上開薪資單計算，聲請人最近6個
    月平均薪資應為4萬2,913元【計算式：（4萬5,110元＋4萬4,
    940元＋4萬381元＋3萬9,416元＋4萬3,643元＋4萬3,989元）÷6＝
    4萬2,913元，小數點以下四捨五入】，故本院以4萬2,913元
    列計聲請人每月收入。
　㈣關於聲請人之必要支出：　
  1.按債務人必要生活費用，以最近1年衛生福利部或直轄市政
    府所公告當地區每人每月最低生活費1.2倍定之；受扶養者
    之必要生活費用，準用第1項規定計算基準數額，並依債務
    人依法應負擔扶養義務之比例認定之；前2項情形，債務人
    釋明更生期間無須負擔必要生活費用一部或全部者，於該範
    圍內，不受最低數額限制，債務人證明確有必要支出者，不
    受最高數額及應負擔比例之限制，消債條例第64條之2定有
    明文。本件聲請人陳明每月必要支出金額為2萬1,856元（包
    含交通費1,000元、伙食費8,000元、勞健保費372元、水電
    瓦斯費1,457元、電話費1,245元、MOD費用782元、房租9,00
    0元，見消債清卷第11至12頁），其中勞健保費372元部分，
    現由其任職公司代扣，有聲請人提供之薪資單可證（見消債
    清卷第123至125頁），此部分支出屬重複列計，應予剔除；
    MOD費用782元部分，因選購第四台屬於娛樂類型開銷，非消
    債條例施行細則第21條之1必要費用之範圍，此部分支出亦
    應剔除；伙食費8,000元及電話費1,245元部分，聲請人現聲
    請清算，當應撙節開支，此部分則應分別酌減至6,000元、1
    ,000元為當，而聲請人其餘支出金額本院衡諸桃園地區之物
    價、聲請人之經濟及家庭生活狀況等情，認尚屬適當，是聲
    請人每月必要生活費用於酌減後為1萬8,457元（計算式：1,
    000元＋6,000元＋1,457元＋1,000元＋9,000元＝1萬8,457元）。
　2.子女扶養費2萬7,507元：　
　　聲請自陳與配偶育有3名未成年子女，每月需負擔扶養費共
    計2萬7,507元，業提出子女之戶籍謄本以佐（見消債清卷第
    15頁），聲請人子女為未成年（分別於94、95、97年出生）
    ，應認無謀生能力，堪認有受扶養之必要。從而，本院審酌
    聲請人所列子女扶養費應以111年度桃園市每人每月最低生
    活費標準之1.2倍即1萬8,337元之6成為標準計算，與配偶平
    均分攤後核估未成年子女扶養費應為1萬6,503元（計算式：
    1 萬8,337元×60％÷2×3＝1萬6,503元，小數點以下四捨五入，
    是聲請人提列扶養費於1萬6,503元範圍內，准予列計，逾此
    範圍則不予列計。
　3.準此，聲請人每月維持基本生活和履行法定扶養義務之必要
    金額應為3萬4,960元（計算式：1萬8,457元＋1萬6,503元＝3
    萬4,960元）。　
　㈤從而，聲請人以上開收入扣除必要支出後，每月有餘額7,953
    元（計算式：4萬2,913元－3萬4,960元＝7,953元）可供清償
    債務，則聲請人欲全數清償上開債務至少需約13年（計算式
    ：123萬3,569元÷7,953元÷12≒12.93），聲請人現年56歲（5
    4年出生），距勞工強制退休年齡（65歲）約9年，審酌聲請
    人目前之收支及財產狀況，至其退休時止，有無法清償聲請
    人前揭所負欠債務總額之可能，且聲請人名下車輛出廠年份
    已久，殘存價值甚低，而名下存款及股票價值亦無一次清償
    全部債務之可能，考量該積欠債務之利息或違約金仍在增加
    中等情況，堪認聲請人之收入及財產狀況，已有不能清償上
    開債務之虞，自應許聲請人得藉由清算程序清理債務。
四、此外，復查無聲請人有消債條例第6條第3項、第8條或第82
    條第2 項所定駁回清算聲請之事由存在。從而，聲請人既有
    不能清償債務之虞，其聲請清算洵屬有據，應予准許，並依
    前揭法律規定，命司法事務官進行本件清算程序，爰裁定如
    主文。　　
中　　華　　民　　國　　111 　年　　5 　　月　　9 　　日
                  民事第一庭    法　官　許自瑋
正本係照原本作成。
本裁定不得抗告。
本裁定業已於111年5月9日下午5時公告。
中　　華　　民　　國　　111 　年　　5 　　月　　9 　　日
                                書記官  吳光彧